最高法院刑事判決　　　　　　　　　　　　　　　九十三年度台上字第四一一九號
　　上　訴　人　甲○○
　　選任辯護人 黃翎芳律師
右上訴人因傷害致人於死案件，不服台灣高等法院台中分院中華民國九十年二月十四
日第二審更審判決（八十九年度上更(一)字第四四二號，起訴案號：台灣台中地方法院
檢察署八十六年度偵字第二三八三三、二四一六一號），提起上訴，本院判決如左：
    主  文
原判決撤銷，發回台灣高等法院台中分院。
    理  由
本件原判決認定上訴人甲○○於民國八十六年十一月十四日下午三時許，前往台中縣
烏日鄉大里溪河床自然形成之深窪水潭釣魚，見其原使用之釣位，遭楊漢國佔用垂釣
，心生不悅，即與楊漢國理論，頓生嚴重口角，繼而相互扭打，楊漢國拾起池邊石塊
擊傷上訴人左前額處，血流如注，並致上訴人掉落水潭，惹腦上訴人，上訴人游泳上
岸後，盛怒之下，基於傷害之犯意，展開攻擊，兩人再度扭打，楊漢國見狀心虛而自
行走向溪河欲行逃逸至對岸，上訴人氣猶未消，接續上開傷害之犯意，拾起池旁石塊
丟擲在水中之楊漢國，楊漢國因發現水深無法渡河，且遭攻擊亦一時無法回游上岸，
致徘徊水中，未久即體力不支，乃向岸上之上訴人大呼「我沒力氣了」，上訴人雖有
意救援，然因體力不支無法救援，楊漢國旋即下沈而溺斃潭中，經路人發覺報警，於
同日傍晚將屍體撈獲，上訴人返回就醫後，於晚間十時許心生悔悟，經警方通知後向
警方投案等情。因而撤銷第一審科刑判決，改判變更檢察官起訴法條，論處上訴人傷
害人之身體，因而致人於死罪刑。固非無見。
惟查：(一)、訊問被告應先告知犯罪嫌疑及所犯所有罪名。罪名經告知後，認為應變更
者，應再告知。刑事訴訟法第九十五條第一款規定甚明。此規定，旨在使被告得以充
分行使防禦權，以達刑事訴訟為發見真實，並兼顧程序之公正。原判決變更檢察官起
訴書所引刑法第二百七十一條第一項之法條，改依同法第二百七十七條第二項傷害致
人於死罪論斷，並未於訊問被告即上訴人之前或於審判期日告知應變更之罪名，所踐
行之訴訟程序，於法顯有未合。(二)、刑法上之傷害致人於死罪，以傷害行為，與死亡
之發生，有因果關係之聯絡為成立要件，如死亡原因非由傷害行為所發生，究不得使
負傷害致人於死之罪責。本件原判決事實僅記載「上訴人與被害人楊漢國相互扭打，
被害人拾起池邊石塊擊傷上訴人左前額處，血流如注，並致上訴人掉落水潭，…上訴
人上岸後，盛怒之下，基於傷害之犯意，展開攻擊，兩人再度扭打，被害人見狀心虛
而自行走向溪河欲逃逸至對岸，上訴人氣猶未消，接續上開傷害之犯意，拾起池旁石
塊丟擲在水中之被害人，被害人因發現水深無法渡河，且遭攻擊亦一時無法回游上岸
，致徘徊水中，未久即體力不支，……旋即下沈而溺斃等情。並未敘及上訴人以石塊
丟擲水中之被害人，究有無擊中而受傷害，及有無預見被害人因受其傷害而發生死亡
結果。理由內復未敘明被害人之死亡與上訴人之傷害行為，究有無因果關係，遽予論
處上訴人傷害致人於死罪刑，不免速斷，亦不足以昭折服。上訴意旨執以指摘原判決
不當，非無理由，應認原判決仍有撤銷發回更審之原因。
據上論結，應依刑事訴訟法第三百九十七條、第四百零一條，判決如主文。
中　　　華　　　民　　　國　　九十三　　年　　　八　　　月　　 十一 　　日
                              最高法院刑事第二庭
                                  審判長法官  陳　錫　奎
                                        法官  洪　清　江
                                        法官  李　伯　道
                                        法官  邵　燕　玲
                                        法官  惠　光　霞
      右正本證明與原本無異
                                              書  記  官
中　　　華　　　民　　　國　　九十三　　年　　　八　　　月　　 十七 　　日
                                                                       Ｍ
